【裁判字號】    88,訴,814
【裁判日期】    900305
【裁判案由】    侵占
【裁判全文】
臺灣臺南地方法院刑事判決                          八十八年度訴字第八一四號
    公  訴  人  臺灣台南地方法院檢察署檢察官
    被      告  甲○○
右列被告因侵占案件，經檢察官提起公訴（八十八年度偵字第四五二八號），本院判
決如左：
    主  文
甲○○連續意圖為自己不法之所有，而侵占對於業務上所持有之物，處有期徒刑貳年
。
    事  實
一、甲○○自民國（下同）八十三年六月起至八十六年五月止，擔任台南市體育會射
    擊委員會（以下簡稱南市射委會）第十三屆總幹事，負責該會會務之執行及會款
    收支，竟基於意圖為自己不法所有之概括犯意，先於八十四年七月初，辦理會員
    呂丁發承購該會公槍槍號Ｆ０七六二０八號靶槍之使用權時，將呂丁發所繳交該
    槍枝讓渡費新台幣（下同）一百二十萬元，未繳予射委會，而侵占入己；又於八
    十五年間，明知該年度南市射委會向警政署辦理申領靶槍二十三支，並未支出任
    何交際費用，竟以共花費交際費一百零七萬元為藉口，並以車馬費名義私自挪用
    該會之會款一百零七萬元，供己花用。嗣於八十六年五月十日，南市射委會交接
    總幹事職務時，因發覺帳冊有異，復經該射委會監察委員丙○○向法務部調查局
    台南市調查站提出檢舉，始查獲上情。
二、案經法務部調查局台南市調查站報請台灣台南地方法院檢察署檢察官偵查起訴。
    理  由
一、訊據被告甲○○固供承確有收受前開槍號Ｆ０七六二０八槍支之讓渡費一百二十
    萬元及車馬費一百零七萬元，並私自花用，然矢口否認有何侵占犯行，辯稱：伊
    係將個人所有之私槍槍號一九八０號槍枝提供予射委會作為公槍，而向射委會交
    換一支槍枝配額額度，再委託貿易公司進口一把槍號Ｆ０七六二０八號之槍枝，
    故Ｆ０七六二０八號槍枝係屬伊擁有使用權之私槍，而非委員會所有之公槍，故
    伊讓渡給呂丁發之讓渡費一百二十萬元，當然歸其個人所有，無庸繳回委員會。
    另一百零七萬元款項部分，係伊擔任總幹事期間委員會向警政署申請槍枝時花用
    之交際費，且費用之撥付亦經委員會開會決議通過，伊並無侵占之行為云云。經
    查：
（一）本院向管理槍砲之主管機關內政部查詢台南市射委會八十三年至八十六年間，
      所有槍枝（包含公槍、私槍）之使用權人變動情形及變動時間等資料，經內政
      部責成台南市警察局查復，依台南市警察局查明結果，於八十四年間，槍號Ｆ
      ０七六二０八號槍枝乃射委會之公槍，而槍號一九八０號槍枝則為甲○○之私
      槍，至八十五年間，Ｆ０七六二０八號槍枝才登記為甲○○之私槍；八十六年
      登記為呂丁發私槍，而一九八０號槍於八十五年間登記為射委會公槍，此有台
      南市警察局八十九年十月七日八九南市警保字第八三八三九號函及槍枝所有權
      人暨異動名冊一份在卷可稽，而呂丁發購買槍號Ｆ０七六二０八號槍枝使用權
      之時間為八十四年七月間，除呂丁發於八十七年七月十六日市調站調查筆錄中
      證述明確外，並有呂丁發簽發之支票影本二張在卷可證，其中一張面額五十萬
      元支票，發票日期為八十四年七月五日，另一張面額七十萬元支票，發票日則
      為八十四年八月一日，足見呂丁發向被告購買槍枝使用權之時間確為八十四年
      七月間無誤，當時槍號Ｆ０七六二０八號之槍枝係公槍已如前述，則呂丁發購
      買該槍之使用權費用一百二十萬元自屬於南市射委會所有，被告將之納為己用
      ，其有侵占該款項之行為，自可認定。被告雖辯稱：係以一九八０號私槍交射
      委會作公槍，而交換一支槍枝配額，並經過貿易公司購入Ｆ０七六二０八號槍
      枝云云，然上開二支槍枝於八十四年間分別屬於公、私槍，已查明同前，被告
      甲○○顯係於八十四年間將公槍賣出之使用權款項據為己有後，因呂丁發再三
      催討「槍枝轉讓同意書」（詳呂丁發八十七年七月十六日市調站調查筆錄），
      為恐東窗事發，乃於八十五年間將己有一九八０號私槍轉為公槍，並交換Ｆ０
      七六二０八號槍枝為私槍，再於八十六年間將該槍讓渡予呂丁發，以掩飾前開
      犯行，此亦有槍枝轉讓同意書乙紙附卷可佐，參以該同意書上還特別註明「此
      槍為新進口槍支，由本會提供此證明」等文字，然呂丁發既於八十四年間已向
      被告購槍，且於市調查筆錄中亦明確證稱當時係至被告住處看槍而選定Ｆ０七
      六二０八號槍枝，又於八十四年八月初已付清一百二十萬元，該槍又豈會遲至
      八十六年才新進口，足證被告確有侵占該筆一百二十萬元款項無訛，其上揭辯
      解與調查所得證據不符，不足採信，該部分事證明確，被告犯行足以認定。
（二）另被告甲○○辯稱：其於擔任總幹事期間委員會要向警政署申請槍枝之額度，
      須無違規且比賽得名，若發生事故總幹事須處理，所以委員會通過支付總幹事
      前開車馬費可支領一百零七萬元，而此款項嗣經八十五年間第十四屆委員會決
      議通過云云。惟查，被告確有支領上開一百零七萬元，除被告供承不諱外，並
      經該射委會會計吳碧雲、第十四屆會長乙○○於市調站調查、偵查及本院審理
      中證述明確，被告雖以前開情詞置辯，然證人乙○○於市調站調查中證稱：「
      本會申購靶槍之程序須按警政署槍枝輸入許可辦法之規定辦理，均有一定之程
      序，無須向警政署或海關等相關單位交際或支付額外之公關費，就我所知本會
      往常均無向警政署等交際、付給公關費之慣例，我就任會長後，曾於八十六年
      申購本會靶槍十支、空氣槍十支及子彈十五萬發，過程中均無向警政署等相關
      人員交付或支付任何公關費．．．甲○○於八十五年間申購本會二十三支靶槍
      後，向本會聲稱對警政署人員支付之公關交際費共一０七萬元，因公關交際名
      目係不正當帳目，故在書面上以車馬費表示，該筆費用並未獲本會委員會審查
      同意報銷歸墊．．．於八十六年六月間提案請本會第十三屆委員會審查追認，
      惟均無任何委員同意認可，甲○○這筆支出如何交際、公關始終未向會內交待
      ，形成本會不明帳目」等語（詳八十七年七月十七日調查筆錄），而被告自行
      提出之南市射委會第十四屆第一次委員會議會議記錄，雖列有「支付八十五年
      度申請採購槍彈車馬費計一百零七萬元」等項，然並無一出席委員簽名同意，
      有該次會議記錄影本一份在卷可憑，可見被告確有巧立名目，而侵占南市射委
      會一百零七萬元會款之行為，且至今並未獲得射委會之同意或追認，其上揭所
      辯，顯非事實，亦不足採，該部分犯行，應堪認定。
二、按被告甲○○於八十三年六月間至八十六年五月間止，擔任南市射委會第十三屆
    總幹事，負責該會會務之執行及會款之收入、支出，為從事業務之人，其竟將會
    款侵占入己，核其所為，係犯刑法第三百三十六條第二項之業務侵占罪。其先後
    二次侵占犯行，時間緊接，犯罪構成要件相同，顯均係基於概括之犯意反覆為之
    ，均應依連續犯之規定論以一罪並加重其刑。爰審酌被告素行、犯罪之動機、目
    的、手段、所生危害、侵占之數額及犯後矢口否認態度不佳，且未償還侵占款項
    等一切情狀，量處如主文所示之刑，以資懲儆。
三、公訴意旨另以：被告甲○○於八十六年五月間交接職務結算時，帳冊所載至八十
    五年五月十七日之結餘款銀行存款為二十五萬八千一百七十元、零用金為二十七
    萬四千二百四十九元，合計應為五十三萬二千四百一十九元，而甲○○實際僅在
    銀行存入二十七萬六千一百七十元，因認被告該部分行為另涉有業務侵占罪嫌。
    訊據被告堅決否認有右揭犯行，辯稱：帳冊中記載之二十七萬四千二百四十九元
    為全部餘額，已包括銀行存款二十五萬八千一百七十元在內，因該帳冊作的是現
    金帳，故已將銀行存款計入餘額內，公訴人誤以為那是二筆帳，才會認為伊有侵
    占罪嫌等語。經查，南市射委會帳目係由被告及會計吳碧雲經手，而吳碧雲證稱
    ：「我自八十四年七、八月擔任射委會會計至今。我接手時未與前手做交接，只
    是前手交一本流水帳給我，我未去了解銀行的存款結存有無與流水帳相符。有收
    入時皆交給總幹事，再紀載入流水帳，我是在事後才知有帳戶的事。我皆依總幹
    事的指示記帳。銀行的存摺及印章都在甲○○處，我未保管。（問：交接時，帳
    冊餘額是現金或銀行存款？零用金由何人保管？）現金及銀行存款皆包括在內，
    協會的零用金由我保管，但在累積一筆金額約幾萬元之後都有交給甲○○。我保
    管中未曾有二、三十萬元零用金的金額過」等語（詳本院九十年一月十七日審判
    筆錄），而南市射委會八十五年五月十七日之帳冊中雖載有餘額二十七萬四千二
    百四十九元，及應存銀行二十五萬八千一百七十元等二筆數字，然不論何筆係公
    訴人所指之零用金，都與會計吳碧雲所證述從未有二、三十萬元零用金之陳述不
    符，參諸吳碧雲於審理中經與被告當庭對質，其明白陳稱帳冊餘額包括現金及零
    用金等語，核與被告所辯相符，且衡諸常情，該射委會銀行存款僅有二十五萬多
    元，卻放置二十七萬多元之零用金在會計處，亦與經驗法則不符，是被告前揭所
    辯，應堪採信。此外，復查無其他積極証據足認被告有該犯行，該部分原應為無
    罪之諭知，惟公訴意旨既認此部分與前揭論罪科刑部分有連續犯之裁判上一罪關
    係，爰不另為無罪之諭知，併此敘明。
四、據上論斷，應依刑事訴訟法第二百九十九條第一項前段、刑法第五十六條、第三
    百三十六條第二項、罰金罰鍰提高標準條例第一條前段，判決如主文。
本案經檢察官陳俊秀到庭執行職務。
中    華    民    國      九十        年      三      月      五      日
                                  臺灣臺南地方法院刑事第二庭
                                          法  官  黃  光  進
右正本證明與原本無異。
如不服本判決，應於判決送達後十日內，向本院提出上訴狀。（應附繕本）
                                          書記官  陳  怡  吟
中    華    民    國      九十        年      三      月       五     日
附錄本案論罪科刑法條全文：
刑法第三百三十六條第二項
對於公務上或因公益所持有之物，犯前條第一項之罪者，處一年以上七年以下有期徒
刑，得併科五千元以下罰金。
對於業務上所持有之物，犯前條第一項之罪者，處六月以上五年以下有期徒刑，得併
科三千元以下罰金。
前二項之未遂犯罰之。


司法院資訊處製作；財團法人民間司法改革基金會備份。
